臺灣高等法院刑事判決
                                   109年度上訴字第1097號
上  訴  人 
即  被  告  林宗霆


選任辯護人  俞浩偉律師
上列上訴人即被告因違反毒品危害防制條例案件，不服臺灣新北
地方法院108年度訴字第781號，中華民國108年12月30日第一審
判決（起訴案號：臺灣新北地方檢察署108年度偵字第12895號）
，提起上訴，本院判決如下：
    主  文
上訴駁回。
    事  實
一、林宗霆明知愷他命係毒品危害防制條例第2條第2項第3款列
    管之第三級毒品，不得販賣，竟意圖營利，基於販賣第三級
    毒品之犯意，於民國108年4月中旬某日，在新北市○○區○○○
    路00巷00號4樓住處，向某真實姓名年籍不詳、綽號「大偉
    」之成年男子，以新臺幣（下同）2萬3000元之價格，購入
    第三級毒品愷他命10公克，予以分裝為每包約0.5公克，而
    持其所有之門號0000000000號行動電話聯繫，於108年4月24
    日上午8時39分至9時40分間某時許，在新北市蘆洲區長安街
    某處，以5000元之對價，將其中3包愷他命販賣予某真實姓
    名年籍不詳、微信暱稱「哎喲喂」之人，並收取價金。嗣於
    108年4月25日下午5時40分許，在新北市三重區重新路三段1
    28巷口，因另案通緝為警逮捕，扣得愷他命7包（驗餘淨重
    共3.5733公克）、IPHONE廠牌行動電話1具（IMEI碼：00000
    0000000000號，含門號0000000000號通話晶片卡1枚）、APP
    LE廠牌、6PLUS型號行動電話1具（IMEI碼：00000000000000
    0號，含門號0000000000號通話晶片卡1 枚）及現金9000元
    。
二、案經新北市政府警察局三重分局報請臺灣新北地方檢察署檢
    察官偵查起訴。
    理  由
壹、程序部分：
一、本院審理範圍：
    按法院不得就未經起訴之犯罪審判，刑事訴訟法第268 條定
    有明文。犯罪事實是否已起訴，應以檢察官起訴書犯罪事實
    欄記載為準，苟起訴書犯罪事實欄未記載之犯罪事實，不得
    認為已起訴，除與起訴論罪部分有單純一罪或裁判上一罪之
    關係，為起訴效力所及，應併予審判者外，未經起訴之犯罪
    事實不得予以審判，否則，即有未受請求之事項予以判決之
    違法（最高法院96年度台上字第5108號判決意旨參照）。法
    院之審判，應以起訴之犯罪事實為其範圍。起訴書原記載被
    告之犯罪事實，第一審實行公訴之檢察官於審理中發現有誤
    ，若該錯誤並不影響犯罪事實之同一性，基於檢察一體，檢
    察官自得予以更正，第一審法院則應依更正後之犯罪事實予
    以審理（最高法院101 年度台上字第1921號判決意旨參照）
    。經查，本件起訴書犯罪事實欄記載被告於108 年4 月間，
    意圖販賣而購入第三級毒品愷他命10公克之事實，經檢察官
    於原審審理時當庭更正為：「被告於民國108 年4 月中旬某
    日某時，在新北市○○區○○○路00巷00號4 樓，向真實姓名年
    籍不詳、綽號『大偉』之成年男子，以新臺幣（下同）2萬300
    0 元，購買第三級毒品愷他命10公克後，並在108 年4 月24
    日8 點39分至9點39分之不詳時間，在新北市蘆洲區長安街
    上的麥當勞販賣3包第三級毒品愷他命（重量不詳，係上開
    所購入的第三級毒品愷他命）予姓名年籍不詳、微信帳號為
    『哎呦喂』之成年女子。並在同日下午1 點39至1點54分，在
    臺北市延平北路靠近市○○道○○○○○○○○○○○號為『弦弦兒』之成
    年女子租屋處，販賣1包第三級毒品愷他命（重量不詳，係
    上開所購入的第三級毒品愷他命）予『弦弦兒』。經警在新北
    市三重區重新路三段128 巷，扣得第三級毒品愷他命7 包( 
    淨重4.93公克) 。」並更正起訴法條為販賣第三級毒品既遂
    罪二罪（原審卷㈠第187、188頁），所指被告於購入本案愷
    他命10公克後之第一次販賣行為（即販賣予「哎呦喂」部分
    ），因與上開購入愷他命而著手販賣之行為間具有實質上一
    罪關係，檢察官就此部分犯罪事實之擴張，本為起訴之效力
    所及，復經告知被告、辯護人所涉犯罪嫌疑、罪名及權利，
    本院自應就此部分更正後之犯罪事實予以審理。至檢察官所
    指被告販賣第三級毒品愷他命予「弦弦兒」部分，核屬獨立
    之犯罪行為，非起訴之效力所及，此部分既未經檢察官提起
    公訴或於原審言詞辯論終結前追加起訴，基於不告不理原則
    ，本院就此部分自不得併予審理，附此敘明。
二、證據能力：
　　本件認定犯罪事實所引用之證據，皆無證據證明係公務員違
    背法定程序所取得，又檢察官、被告林宗霆及辯護人於本院
    準備程序、審理時均同意作為證據（本院卷第78至79、119
    至120頁），復經審酌該等證據製作時之情況，尚無顯不可
    信與不得作為證據之情形，亦無違法不當與證明力明顯過低
    之瑕疵，且與待證事實具有關聯性，認為以之作為證據應屬
    適當，依刑事訴訟法第158條之4反面解釋及第159條之5規定
    ，認均有證據能力。
貳、實體部分：
一、認定犯罪事實之證據及理由：
　㈠上揭事實，業據被告於警詢、檢察官訊問、原審及本院審理
    時坦承不諱（臺灣新北地方檢察署108年度偵字第12895號偵
    查卷宗【下稱偵卷】第13至21、100至102頁、原審卷㈠第63
    至64頁、本院卷第77、121至123頁），並有愷他命7包、IPH
    ONE廠牌行動電話1具（IMEI碼：000000000000000號，含門
    號0000000000號通話晶片卡1枚）、現金9000元扣案，及新
    北市政府警察局三重分局搜索扣押筆錄、扣押物品目錄表、
    現場照片、扣押毒品照片、被告與微信暱稱「哎喲喂」之人
    間通訊紀錄暨譯文附卷可資佐證（偵卷第26至30、32、34至
    37、38至47頁）。而扣案毒品7包經依氣相層析質譜儀法鑑
    定結果，檢出愷他命成分，驗餘總淨重3.5733公克，亦有臺
    北榮民總醫院108年6月4日北榮毒鑑字第C0000000號毒品成
    分鑑定書在卷足稽（偵卷第134頁），俱徵被告前揭任意性
    自白與事實相符。
  ㈡又販賣毒品係政府嚴予查緝之違法行為，政府一向查禁森嚴
    並重罰不寬貸，且毒品可任意分裝或增減其份量，販賣毒品
    之行為亦無一定之公定價格，每次買賣之價格隨供需雙方之
    資力或關係之深淺或需求之數量、貨源之充裕與否、販賣者
    對於資金需求殷切與否、對行情認知，以及政府查緝之態度
    ，進而為各種風險評估，機動的調整，有各種不同標準，並
    非一成不變，惟販賣者從各種「價差」或係「量差」謀取利
    潤方式，或有差異，其所圖利益之非法販賣行為目的則屬相
    同。況且毒品之價格不低，取得不易，凡為販賣之不法行為
    者，苟無利可圖，應無甘冒持有毒品遭查獲之極大風險，無
    端將其出售，是其從中賺取買賣差價或量差牟利之意圖及事
    實，應屬符合論理法則且不違背社會通常經驗之合理判斷。
    被告於本院審理時亦坦承：伊販賣愷他命3包予微信暱稱「
    哎喲喂」之人，獲利約1000多元等語（本院卷第123頁）。
    從而，被告販賣毒品愷他命，從中賺取差價之營利意圖及事
    實，至臻灼然。
　㈢辯護人雖以：本件除被告自白外，並無其他證據足資補強，
    應不得以販賣第三級毒品之罪名相繩云云，執為抗辯。惟查
    ：
　⑴被告於108年4月24日持用門號0000000000號行動電話，以微
    信通訊軟體與暱稱「哎喲喂」之人聯繫內容如下：
　①時間：108年4月24日上午8時25分
　　哎喲喂：妹一個小時多少
　　被告：25
  ②時間：108年4月24日上午9時40分
    哎喲喂：趕快，你的妹妹太瘦了吧（語音訊息）
　③時間：108年4月24日上午9時50分
　　被告：我跟老闆反應一下，我跟老闆反應一下（語音訊息）
　　哎喲喂：所以，反應，要補回來嗎（語音訊息）
　　被告：現在都是老闆在控管阿，我等下看一下怎樣再跟你說
　　      （語音訊息）
　④時間：108年4月24日上午9時56分
　　哎喲喂：喔
　　哎喲喂：誇張
　⑤時間：108年4月24日中午12時30分
　　被告：再幫我介紹唷
　　哎喲喂：我也想但是你要跟你老闆說
　　哎喲喂：你家台櫃（太貴）了
　　哎喲喂：太
　　有被告與「哎喲喂」間之微信對話紀錄及語音譯文在卷可供
    參憑（偵卷第38至47頁）。而上開聯繫內容即為被告與「哎
    喲喂」交易愷他命之數量、價格暗語，及交易完成後「哎喲
    喂」抱怨購得之毒品重量不足或品質不好，並於被告要求幫
    忙介紹其他客戶時，嫌指被告販售之毒品價格太貴，亦據被
    告於本院審理時供承：上開對話「25」意指金額2500元，「
    妹」是愷他命，「你的妹妹太瘦了吧」應該是毒品重量不足
    或品質不好的意思，所以伊才會答應要幫忙跟老闆反應，後
    來「哎喲喂」有說伊賣的愷他命太貴了，不然他也想幫忙介
    紹買家等語明確（本院卷第123頁），堪認被告於108年4月2
    4日確與「哎喲喂」聯繫販賣並完成愷他命交易。
　⑵佐以被告所持門號0000000000、0000000000號行動電話，於1
    08年4月24日上午8時39分35秒、9時31分至42分之基地台位
    置，均顯示在新北市○○區○○路000號，有台灣大哥大股份有
    限公司行動上網資料查詢單、遠傳行動上網通聯報表可參（
    原審卷㈠第135頁、原審卷㈡第415頁），足見被告於108年4月
    24日8時至9時許，確在新北市蘆洲區一帶活動，此即與被告
    供承之毒品交易地點一致。又被告於本件毒品交易翌日之10
    8年4月25日因另案通緝為警逮捕，扣得現金9000元，有新北
    市政府警察局三重分局搜索扣押筆錄、扣押物品目錄表附卷
    足稽（偵卷第26至30頁），被告於檢察官訊問時即坦承：上
    開現金為伊販賣毒品所得等語（偵卷第100頁）。從而，以
    上事證，俱足為被告就其販賣第三級毒品愷他命予「哎喲喂
    」所為自白之補強，辯護人前開所辯，洵非有據。
  ㈣綜上，本案事證明確，被告犯行堪予認定，應依法論科。
二、論罪：
　㈠核被告所為，係犯毒品危害防制條例第4條第3項之販賣第三
    級毒品罪。檢察官起訴書認被告所為係犯毒品危害防制條例
    第5條第3項之意圖販賣而持有第三級毒品罪，原有未合；然
    起訴書犯罪事實欄記載被告意圖販賣而購入扣案愷他命7包
    ，為被告本案販賣第三級毒品愷他命予「哎喲喂」之著手行
    為，故起訴效力當及於已著手之全部販賣行為，是被告本次
    販賣愷他命予「哎喲喂」之犯行，與檢察官起訴之犯罪事實
    具有實質上一罪之關係，為起訴效力所及，此經本院說明如
    前，復經檢察官於原審審理時當庭擴張起訴之犯罪事實，並
    變更起訴法條為毒品危害防制條例第4條第3項販賣第三級毒
    品罪（原審卷㈠第187至188頁），並告知此部分犯罪事實、
    罪名予被告、辯護人辯論之機會，本院自應以檢察官變更後
    之犯罪事實、法條予以審理，不生變更起訴法條之問題。
　㈡被告前因持有第三級毒品案件，先後經臺灣臺北地方法院以1
    03年度審簡字第1461號、104年度審簡字第243號判處有期徒
    刑2月、6月確定，並經同法院以104年度聲字第975號裁定應
    執行有期徒刑7月確定，於104年6月23日易科罰金執行完畢
    ，有本院被告前案紀錄表可參，其於徒刑執行完畢後5 年內
    故意再犯本件有期徒刑以上之罪，為累犯。審酌被告前因持
    有毒品案件受刑之科處，執行完畢後，本應認知個人行為之
    重要性，謹慎自制，遠離毒害，竟誘於厚利，進而販賣毒品
    ，使他人同受毒品之害，足見被告對於刑罰之反應力顯然薄
    弱，行為依然偏差，參酌司法院釋字第775號解釋意旨，仍
    應依刑法第47條第1項規定，加重其刑。
  ㈢被告就本件販賣第三級毒品犯行，於偵查及審理中均自白犯
    罪（偵卷第13至21、100至102頁、原審卷㈠第63至64頁、本
    院卷第77、121至122頁），應依毒品危害防制條例第17條第
    2項規定，減輕其刑。
　㈣被告於108年4月25日下午5時40分許，在新北市三重區重新路
    三段128巷口，因另案通緝為警逮捕，經警執行附帶搜索，
    扣得愷他命7包後，主動供述販賣愷他命之事實，有新北市
    政府警察局三重分局108年11月4日新北警重刑字第10835012
    56號函暨職務報告可參（原審卷㈠第161至163頁），係對於
    未發覺之販賣第三級毒品罪自首而受裁判，是依刑法第62條
    前段規定，減輕其刑，並依同法第70條、第71條第1 項規定
    ，先加後減及遞減之。
　㈤又犯罪之情狀顯可憫恕，認科以最低度刑仍嫌過重者，得酌
    量減輕其刑，刑法第59條定有明文。考其立法意旨，科刑時
    原即應依同法第57條規定審酌一切情狀，尤應注意該條各款
    所列事項，以為量刑標準。刑法第59條所謂「犯罪之情狀顯
    可憫恕」，自係指裁判者審酌第57條各款所列事項以及其他
    一切與犯罪有關之情狀之結果，認其犯罪足堪憫恕者而言（
    即犯罪另有其特殊之原因與環境等等），即必於審酌一切之
    犯罪情狀，在客觀上顯然足以引起一般同情，認為縱予宣告
    法定最低刑度猶嫌過重者，始有其適用（最高法院45年台上
    字第1165號、51年台上字第899號判例意旨參照）。經查，
    爾來愷他命毒品日益氾濫，嚴重危害國人健康與社會秩序，
    此經政府機關及各類傳播媒體廣為宣導，執法機關莫不嚴加
    查緝，被告仍為牟取利益恣意販賣，且依被告與「哎喲喂」
    之微信通訊軟體對話內容觀之，被告除販賣愷他命予「哎喲
    喂」外，猶請託「哎喲喂」幫忙介紹客戶（偵卷第46頁），
    其行為實非偶然，對社會治安已造相當之危害，被告恣意販
    賣愷他命，於本案並無任何正當理由或特殊情狀，客觀上實
    無足以引起一般人同情、顯可憫恕之處，復經依毒品危害防
    制條例第17條第2項、刑法第62條前段規定減輕其刑，衡酌
    本案犯罪情節，已無情輕法重之弊，自無刑法第59條規定之
    適用餘地，附此敘明。
三、維持原判決之理由：
  ㈠原審以被告犯販賣第三級毒品罪，事證明確，依毒品危害防
    制條例第4條第3項、第17條第2項、第19條第1項，刑法第11
    條、第47條第1項、第62條前段、第38條第1項、第38條之1 
    第1項前段規定，以行為人之責任為基礎，審酌被告不思正
    當賺取財物，竟以販賣毒品牟利，無視政府禁制毒品之決心
    ，而為上開犯行，實屬不該，惟考量被告本案交易次數僅1
    次，販賣對象僅1人，且販賣數量僅1.5公克，所造成之社會
    危害非重，復念及其犯後主動向員警自首，並於偵查及審理
    中均坦承犯行，且提供上游之年籍等相關資訊以配合警方查
    緝犯罪，態度良好，可見確有悔悟之心，兼衡其犯罪動機係
    為返還地下錢莊之借款，高職肄業之智識程度，及目前從事
    保全工作之經濟狀況等一切情狀（偵卷第21頁、原審卷㈠第6
    3、197頁），量處有期徒刑1年10月。併就沒收部分說明：㈠
    扣案愷他命7包（驗餘淨重3.5733公克），為查獲之第三級
    毒品，核屬違禁物，應依刑法第38條第1項規定宣告沒收；
    又裝盛上開毒品之包裝袋，與毒品無法完全析離，亦應併予
    沒收；至鑑驗所用之毒品，既已滅失，爰不再諭知沒收。㈡
    扣案IPHONE廠牌行動電話1具（IMEI碼：000000000000000號
    ，含門號0000000000號通話晶片卡1枚），係被告用以聯繫
    販賣第三級毒品之工具，此據被告供述在卷（偵卷第102頁
    ），應依毒品危害防制條例第19條第1項規定宣告沒收；至
    扣案APPLE廠牌、6PLUS型號行動電話1具（IMEI碼：0000000
    00000000號，含門號0000000000號通話晶片卡1枚），尚無
    證據證明與被告本案犯行具有關聯性，是不予宣告沒收。㈢
    扣案現金9000元中之5000元，為被告販賣第三級毒品愷他命
    予「哎喲喂」之對價，為犯罪所得，應依刑法第38條之1第1
    項前段規定宣告沒收。核其認事用法均無違誤，量刑亦屬妥
    適。
　㈡被告上訴意旨略以：被告販賣第三級毒品愷他命予「哎喲喂
    」之犯行，除被告自白外，並無其他證據足資補強，且被告
    販賣毒品之數量甚微，非得與一般大、中、小盤毒梟相比，
    依其犯罪情狀，確屬情輕法重，爰請依刑法第59條規定酌減
    其刑。
　㈢經查，被告販賣第三級毒品愷他命予「哎喲喂」之犯罪事實
    ，除據被告於警詢、檢察官訊問、原審及本院審理時供承明
    確外，並有被告與「哎喲喂」間之微信通訊軟體對話紀錄、
    語音譯文及台灣大哥大股份有限公司行動上網資料查詢單、
    遠傳行動上網通聯報表、扣案現金等事證相互勾稽，足資補
    強，業經本院說明如前。再按量刑輕重，係屬為裁判之法院
    得依職權自由裁量之事項，苟其量刑已以行為人之責任為基
    礎，並斟酌刑法第57條各款所列情狀，在法定刑度內，酌量
    科刑，無偏執一端，致明顯失出失入之情形，自不得指為不
    當或違法。毒品於國內流通、氾濫，對社會危害至深且廣，
    為犯罪偵查機關嚴厲查緝，被告於本案販賣愷他命之對象雖
    僅1人，販賣毒品之數量及獲利金額亦皆非鉅，然其本件交
    易並非偶然，已對社會治安造成相當之危害，客觀上並無任
    何情堪憫恕之處，復經依毒品危害防制條例第17條第2項、
    刑法第62條前段規定減輕其刑，已難認有情輕法重之虞，自
    無刑法第59條規定之適用。況原審量定刑期，已就被告前開
    販賣毒品之次數、對象、所得金額及被告犯後坦承犯行之態
    度等刑法第57條所列各款情狀詳為斟酌，而在適法範圍內行
    使其量刑之裁量權，核無違法或不當之情形。從而，被告仍
    執前詞，提起上訴，為無理由，應予駁回。
據上論斷，應依刑事訴訟法第368 條，判決如主文。 　
本案經檢察官秦嘉瑋提起公訴，由檢察官陳正芬到庭執行職務。
中　　華　　民　　國　 109　　年　　6 　　月　　24　　日
                  刑事第三庭    審判長法　官  張惠立 
                                      法　官  劉兆菊
                                      法　官  廖怡貞
以上正本證明與原本無異。
如不服本判決，應於收受送達後20日內向本院提出上訴書狀，其
未敘述上訴之理由者並得於提起上訴後20日內向本院補提理由書
（均須按他造當事人之人數附繕本）「切勿逕送上級法院」。
                                      書記官  劉芷含
中　　華　　民　　國　　109 　年　　6 　　月　　24　　日

附錄本案論罪科刑法條全文：
毒品危害防制條例第4條
製造、運輸、販賣第一級毒品者，處死刑或無期徒刑；處無期徒
刑者，得併科新臺幣2千萬元以下罰金。
製造、運輸、販賣第二級毒品者，處無期徒刑或7年以上有期徒
刑，得併科新臺幣1千萬元以下罰金。
製造、運輸、販賣第三級毒品者，處7年以上有期徒刑，得併科
新臺幣7百萬元以下罰金。
製造、運輸、販賣第四級毒品者，處5年以上12年以下有期徒刑
，得併科新臺幣3百萬元以下罰金。
製造、運輸、販賣專供製造或施用毒品之器具者，處1年以上7年
以下有期徒刑，得併科新臺幣1百萬元以下罰金。
前五項之未遂犯罰之。